臺灣雲林地方法院民事判決
110年度訴字第513號
原      告  台新國際商業銀行股份有限公司

法定代理人  尚瑞強  


被代位人    吳永建  
被      告  吳英嬌  
            吳永培  
            吳永智  
上列當事人間請求代位分割遺產事件，本院判決如下：
    主  文
原告之訴駁回。
訴訟費用由原告負擔。
    事實及理由
壹、程序事項：
    按訴狀送達後，原告不得將原訴變更或追加他訴。但請求之
    基礎事實同一者、該訴訟標的對於數人必須合一確定時，追
    加其原非當事人之人為當事人者，不在此限。民事訴訟法第
    255條第1項第2、5款分別定有明文。本件原告起訴本僅列吳
    英嬌、吳永智為被告，且僅代位請求分割附表一編號1所示
    之不動產，其後於民國110年10月20日追加吳永培為被告，
    並追加請求分割附表一編號2至4所示之不動產，符合上開規
    定，應予准許。
貳、實體事項：
一、原告主張：
　　㈠被代位人吳永建向原告申請現金卡、信用卡、易貸金使用
      ，未依約繳款，目前尚積欠原告本金新臺幣（下同）611,
      843元，及其利息尚未清償，原告並據以取得上開債權之
      執行名義。
　　㈡而被代位人吳永建所有如附表一所示之不動產（下稱系爭
      不動產）係因繼承取得，雖已辦理繼承登記，但於未分割
      前依法屬全體繼承人即被代位人吳永建及被告3人公同共
      有，依法不得為強制執行。惟若不分割顯然妨礙原告對被
      代位人吳永建所有財產之強制執行，原告為實現債權，乃
      代位被代位人吳永建提起分割遺產之訴，請求就系爭不動
      產為分割。
　　㈢按「各共有人，除法令另有規定外，得隨時請求分割共有
      物。但因物之使用目的不能分割或契約訂有不分割之期限
      者，不在此限。共有物之分割，依共有人協議之方法行之
      。分割之方法，不能協議決定者，或於協議決定後因消滅
      時效完成經共有人拒絕履行者，法院得因任何共有人之請
      求，命為下列之分配：以原物分配於各共有人。但各共
      有人均受原物之分配顯有困難者，得將原物分配於部分共
      有人。原物分配顯有困難時，得變賣共有物，以價金分
      配於各共有人；或以原物之一部分分配於各共有人，他部
      分變賣，以價金分配予於各共有人。以原物分配時，如共
      有人中有未受分配者，或不能按其應有部分受分配者，得
      以金錢補償之」，為民法第823條第1項、第824條第1項、
      第2項、第3項所明定。
　　㈣按債務人怠於行使其權利時，債權人因保全債權，得以自
      己名義行使其權利，為民法第242條前段所明定。此項代
      位權行使之範圍，就同法第243條但書規定旨趣推之，並
      不以保存行為為限，凡以權利之保存或實行為目的之一切
      審判上或審判外之行為，諸如假扣押、假處分、聲請強制
      執行、實行擔保權、催告、提起訴訟等，債權人皆得代位
      行使（最高法院69年台抗字第240號判決意旨參照）。
　　㈤並聲明：
　　　⒈被代位人吳永建及被告應就附表所示之系爭不動產予以
        分割，分割方法為按各共有人之應繼分比例分別共有。
　　　⒉訴訟費用由被告共同負擔。　　　
二、被告方面：被告未提出準備書狀作何聲明或陳述。
三、本院之判斷：
　　㈠按債務人怠於行使其權利時，債權人因保全債權，得以自
      己之名義，行使其權利。民法第242條定有明文。又該條
      所定債務人怠於行使其權利時，債權人因保全債權，得以
      自己之名義，行使其權利之先決條件，須債務人果有此權
      利，且在可以行使之狀態，始有債權人代位行使之可言；
      債權人得代位行使者為債務人之權利，而非自己之權利，
      若債務人並無該項權利，債權人自無代位行使之可言(最
      高法院65年台上字第381號判決、70年度台上字第2643號
      判決意旨參照)。次按「原告之訴，有下列各款情形之一
      者，法院得不經言詞辯論，逕以判決駁回之。但其情形可
      以補正者，審判長應定期間先命補正：一、當事人不適格
      或欠缺權利保護必要。二、依其所訴之事實，在法律上顯
      無理由」，民事訴訟法第249條第2項定有明文。而所謂原
      告之訴，依其所訴之事實，在法律上顯無理由者，係指依
      原告於訴狀內記載之事實觀之，在法律上顯然不能獲得勝
      訴之判決者而言（最高法院62年台上字第845號裁判要旨
      參照）。再按民法第1164條所定之遺產分割，係以整個遺
      產為一體為分割，並非以遺產中個別之財產分割為對象，
      亦即遺產分割之目的在廢止遺產全部之公同共有關係，而
      非旨在消滅個別財產之公同共有關係，其分割方法應對全
      部遺產整體為之（最高法院95年度台上字第1637號判決意
      旨參照）。遺產之分割，乃以消滅遺產公同共有關係為目
      的，須共同繼承人全體始得為之。故請求分割遺產之訴，
      原告須以其他共同繼承人全體為被告而起訴，其當事人之
      適格，始無欠缺。又遺產分割既以消滅遺產公同共有關係
      為目的，故除被繼承人以遺囑禁止繼承人分割之遺產，及
      共同繼承人以契約約定禁止分割之遺產外，應以全部遺產
      整體為分割，不能以遺產中之個個財產為分割之對象（最
      高法院84年度台上字第2410號判決意旨參照）。
　　㈡原告雖主張其可代位吳永建請求分割系爭不動產，惟查，
      依財政部中區國稅局遺產稅免稅證明書所載被代位人吳永
      建及被告等3人繼承訴外人吳楊真之遺產除系爭不動產外
      ，尚有房屋、合作金庫北港分行活期存款133元、5,995元
      、元長鄉農會活期存款8,935元、元長郵局存簿儲金4,399
      元、車牌號碼000-000、NUQ-357號機車各1輛（本院110年
      度虎簡調字第226號卷第65頁，下稱系爭動產）。而本院
      虎尾簡易庭已於110年9月18日函請原告以訴外人吳楊真之
      全部遺產請求分割，並提出正確之訴之聲明（同上卷第71
      頁至第72頁），然原告僅於110年10月20日追加請求分割
      附表一編號2至4所示之不動產（同上卷第75頁至第78頁）
      ，迄今均未追加請求分割房屋及系爭動產。揆諸前揭說明
      ，遺產係以消滅遺產之公同共有關係為目的，自應以全部
      遺產整體予以分割，不能僅以遺產中之部分財產為分割之
      對象，故被代位人吳永建既無請求僅就被繼承人吳楊真之
      部分遺產即系爭不動產為裁判分割之權利，原告自無代位
      吳永建請求之餘地。
　　㈢依前所述，原告主張其為吳永建之債權人，其得代位吳永
      建請求分割系爭不動產，即顯無理由。
四、綜上，原告代位吳永建請求分割系爭不動產，為顯無理由，
    依前揭規定及說明，爰不經言詞辯論，判決駁回原告之訴。
    。
五、訴訟費用負擔之依據：民事訴訟法第78條。
中　　華　　民　　國　　110 　年　　11　　月　　8 　　日
                  民事第二庭    法  官  楊昱辰
　　　　　　　　　
以上正本係照原本作成。
如對本判決上訴，須於判決送達後廿日內向本院提出上訴狀。如
委任律師提起上訴者，應一併繳納上訴審裁判費。
中　　華　　民　　國　　110 　年　　11　　月　　8 　　日
                                書記官　陳玉珮
　　　　　　　　　　　　　　　　
◎附表一：被繼承吳楊真之遺產     編號 財產種類 財產所在地或名稱 財產數量 權利範圍 1 土地 雲林縣○○鄉○○段000地號 1,712㎡ 公同共有600分之125 2 土地 雲林縣○○鄉○○段000地號 2,400㎡ 公同共有全部 3 土地 雲林縣○○鄉○○段0000地號 1,149㎡ 公同共有600分之125 4 土地 雲林縣○○鄉○○段000000地號 105㎡ 公同共有1200分之125